臺灣高雄地方法院民事裁定
111年度法字第9號
聲  請  人  谷家恒


代  理  人  曾志芳
相  對  人  財團法人高雄市勵學教育基金會

上列聲請人聲請變更財團法人高雄市勵學教育基金會捐助章程，
本院裁定如下：
    主  文
財團法人高雄市勵學教育基金會捐助章程第五條、第六條、第八
條、第十條、第十一條、第十五條准予變更如附表「修正條文」
欄所示。
其餘聲請駁回。
聲請程序費用新臺幣壹仟元由聲請人負擔。
    理  由
一、聲請意旨略以：聲請人為財團法人高雄市勵學教育基金會（
    下稱勵學基金會）董事長，茲因勵學基金會為因應原捐助章
    程之組織不完全及重要管理方法不具備，經修訂捐助章程共
    7條如附表所示，爰依法聲請准予變更章程等語。
二、按捐助章程，應訂明法人目的及所捐財產；財團之組織及其
    管理方法，由捐助人以捐助章程或遺囑定之；捐助章程或遺
    囑所定之組織不完全，或重要之管理方法不具備者，法院得
    因主管機關、檢察官或利害關係人之聲請，為必要之處分；
    為維持財團之目的或保存其財產，法院得因捐助人、董事、
    主管機關、檢察官或利害關係人之聲請，變更其組織，民法
    第61條第2項、第62條及第63條分別定有明文。是得依上開
    規定聲請為必要處分或變更組織者，須以財團法人組織不完
    全、重要管理方法不具備為要件。又民法第62條所謂財團之
    組織不完全，例如財團內部之董事會或監察人之組織不完全
    者是；所謂重要之管理方法，例如董監事之任免方式、董事
    會執行事務之決議方法及財團財產之管理方法等是。如不屬
    於上述事項之章程變更，則衹需取得目的事業主管機關之許
    可，即可聲請該管法院辦理變更登記。
三、經查，聲請人為勵學基金會之現任董事長，此有該基金會法
    人登記書、第8屆第6次董事會會議紀錄在卷可稽，是其以董
    事身分，向本院聲請為捐助章程變更處分，乃屬合法。又聲
    請人主張勵學基金會經董事會決議修改捐助章程如附表所示
    等情，亦據其提出前揭第8屆董事會第6次會議紀錄、修正前
    後捐助及組織章程附卷可佐，堪信為真實。本院審酌聲請人
    聲請變更之捐助章程其中修正第5條、第6條、第8條、第10
    條、第11條、第15條內容，係財團組織及財產管理重要方法
    之修正，且其規定與該財團法人之設立目的核無相違，與民
    法有關財團法人之規定亦無牴觸，並為維持財團之目的及運
    作所必要，是其聲請變更捐助章程，並無不合，應予准許。
　　另關於第1條，僅係增加設置財團法律依據，非組織不完全
    或重要管理方法不具備之情況，與維持該會之設立目的或保
    存其財產無涉，難認符合民法第62條、第63條所定得聲請法
    院為章程之必要處分或變更組織要件之要件，不在得聲請之
    列，僅需取得目的事業主管機關之許可後，辦理章程變更登
    記即可。故聲請人此部分之聲請不應准許，應予駁回。
四、依非訟事件法第21條第1項前段、第24條第1項，裁定如主文
    。
中　　華　　民　　國　　111 　年　　3 　　月　　10　　日
                  民事第二庭  法  官  鄭  瑋
以上正本係照原本作成。
如對本裁定抗告須於裁定送達後10日內向本院提出抗告狀，並繳
納裁判費新台幣1,000元。
中　　華　　民　　國　　111 　年　　3 　　月　　14　　日
                              書記官  李佩穎